臺灣板橋地方法院刑事判決　　　　　　　93年度訴字第779 號
公　訴　人　臺灣板橋地方法院檢察署檢察官
被　　　告　戊○○
選任辯護人　李進成律師
?????　黃勝文律師
上列被告因業務侵占等案件，經檢察官聲請簡易判決處刑（92年
度偵續字第206號）及併案審理（92年度偵字第21729號），本院
合議庭認不宜以簡易判決處刑，改依通常程序審理，判決如下：
    主  文
戊○○無罪。
    理  由
一、公訴意旨略以：被告戊○○係國泰人壽保險股份有限公司（
    下稱國泰公司）業務員。告訴人丁○○前曾向國泰公司投保
    「一二三養老險」、「二一一萬代福人壽險」，並持上開保
    單向國泰公司貸款新台幣（下同）204900元、129000元。告
    訴人丁○○於民國（下同）88年5 月14日，開立付款銀行為
    彰化商業銀行福和分行、面額220000元、指定付款人為國泰
    公司之支票1 紙（以下稱系爭支票）交給被告戊○○，以償
    還前揭借款。詎被告戊○○竟意圖為自己不法之所有，變易
    持有為所有之意思予以侵占入己。嗣因該支票之受款人為國
    泰公司（處刑書誤載為國泰銀行），被告戊○○遂於支票背
    面偽蓋國泰公司長條章背書，以表示國泰公司為背書人，將
    該支票背書轉讓後，存入其所有之世華聯合商業銀行永和分
    行（下稱世華銀行永和分行）之帳戶內提示，足生損害於國
    泰公司。因認被告涉犯刑法第216 條、第210 條行使偽造私
    文書罪及同法第336 條第2 項之業務侵占罪嫌云云。
二、按犯罪事實應依證據認定之，無證據不得認定其犯罪事實；
    不能證明被告犯罪者，應諭知無罪之判決，刑事訴訟法第15
    4 條第2 項、第301 條第1 項分別定有明文。又刑事訴訟法
    上所謂認定犯罪事實之證據，係指足以認定被告確有犯罪行
    為之證據而言；告訴人之告訴，係以使被告受刑事訴追為目
    的，故其陳述是否與事實相符，仍應調查其他證據以資審認
    （最高法院29年上字第3105號判例、52年台上字第1300號判
    例參照），若其攻擊之詞尚有瑕疵，則在此瑕疵未予究明以
    前，自不能採為斷罪基礎。而認定不利於被告之事實，須依
    積極證據，茍積極證據不足為不利於被告事實之認定，即應
    為有利於被告之認定，更不必有何有利之證據。
三、本件公訴人認被告戊○○涉犯上開罪嫌，無非係以證人丙○
    ○、甲○○之證詞，及有系爭支票影本、被告簽收單、國泰
    公司保戶申訴科回函、被告道歉信函等為論據。惟訊據被告
    堅決否認有上開犯行，辯稱：系爭支票係伊先交由國泰公司
    主管乙○○主任保管，為使告訴人所新加保之富貴年年保單
    儘快生效，故由伊先開立伊個人支票143604元予公司代墊告
    訴人之保費，並自伊戶頭提領現金75000 元代償告訴人之保
    單貸款之還款，另1 千多元，因被告承諾負擔告訴人與公司
    前往泰國旅遊之所有費用，故約定該零頭被告不必還，乙○
    ○因而將告訴人前揭220000元支票，請公司業務課人員在支
    票背面蓋國泰公司章後，交還伊存入自己戶頭等語。經查：
（一）被告於88年5 月24日開立付款銀行為世華銀行永和分行、
      發票日為88年5 月24日、票號CC0000000 號、面額143604
      元之個人支票1 紙，交付國泰公司代墊告訴人新加保之富
      貴年年保單之保費，及於同日自其世華銀行雙和分行活期
      儲蓄存款帳戶內提領現金75000 元代償告訴人之保單借款
      之事實，分別有被告世華銀行永和分行之支票存根、世華
      銀行雙和分行活期儲蓄存款明細、世華銀行存款明細分戶
      帳、國泰萬代福二一一終身壽險保單批註欄各1 件（均為
      影本）在卷可稽（各附於本院卷宗《一》第93至96頁及台
      灣板橋地方法院檢察署90年度他字第3085號偵查卷宗第11
      9 頁），足見被告前開所辯先代告訴人墊付保費及保單借
      款乙情，應非子虛。而依前揭世華銀行存款明細分戶帳，
      可知告訴人所交付被告之發票日為88年5 月15日之系爭彰
      化商業銀行福和分行220000元支票之兌付日為88年5 月25
      日，顯係於被告先行代告訴人繳付保費及保單借款之後，
      始兌付系爭支票入自己戶頭。另被告辯稱：因當時承諾要
      負擔告訴人與公司前往泰國旅遊之所有費用，故與告訴人
      約定剩餘之零頭不必退還乙節，告訴人亦不否認於88年間
      確有與國泰公司人員前往泰國旅遊之事，本院依職權查詢
      被告之入出境資料（附於本院卷宗《二》之入出境查詢結
      果1 件），可知被告係於88年7 月21日隨國泰公司人員前
      往泰國旅遊，雖被告陳稱：（審判長問：88年出國是否要
      重新辦
      出國時不用重新辦
      判筆錄第21頁）；然按
      11條規定「外交
      被告於78年3 月28日經外交部核發普通
      第98頁之告訴人
      10月21日、78年10月25日、89年5 月23日、89年6 月2日
      、83年7 月5 日、83年7 月8 日、88年7 月21日、88年7
      月27日有入、出境（參同上之入出境查詢結果），是以被
      告經外交部核發
      應申請換發
      人尚應負擔換發新
      ，堪以採信。據上，被告既已先為告訴人支付上開費用，
      其將前揭220000元支票存入自己戶頭，自無侵占系爭支票
      款項之情形。
（二）又被告前揭辯稱係因代告訴人繳付保費及保單借款給國泰
      公司，故其主管乙○○始將被告拿給伊保管之告訴人前揭
      彰化商業銀行福和分行220000元支票，拿至公司業務課於
      支票背面蓋上公司長條章，再交還予被告存入自己戶頭乙
      節，核與證人乙○○於本院審理時結證稱：因為要軋票，
      （支票）上面有寫國泰人壽，所以被告找伊，伊就拿至公
      司業務課蓋背書章，再交給被告... 蓋背書章是在被告已
      經墊付保費及貸款之後，業務課當時是何人承辦，伊忘記
      了等語大致相符（見本院卷宗《二》94年3 月30日審理筆
      錄第5 頁）；是如前所述，被告既已代告訴人繳付保費及
      保單借款給公司，僅為抵付代墊款，要無於系爭支票背面
      偽蓋國泰公司背書章之必要。
四、綜上所述，本院綜合卷證資料，對於公訴意旨所指被告涉有
    業務侵占犯行及行使偽造私文書之犯行，客觀上既尚未達於
    通常一般人均不致有所懷疑，而得確信其犯罪事實之程度，
    依「罪證有疑，利於被告」之法則，即應作有利於被告無罪
    之認定。此外，復查無其他積極證據足資認定被告有何業務
    侵占、行使偽造私文書之犯行，揆諸前揭條文及判例意旨，
    自屬不能證明被告犯罪，自應諭知被告無罪之判決。至於告
    訴人指訴被告涉有詐欺及背信罪嫌，既未經公訴人起訴且與
    公訴人起訴之犯罪事實，基本社會事實不同，核不在起訴範
    圍內，自非本院所得審究，附此敘明。
五、至檢察官移送本院併案審理被告戊○○涉嫌行使偽造私文書
    等犯行部分（92年度偵字第21729 號），因本件被告被訴部
    分，業經判決無罪，併辦部分自無從與之併為審理，爰退回
    檢察官另行處理，併此敘明。
據上論斷，應依刑事訴訟法第452 條、第301 條第1 項，判決如
主文。
本案經檢察官孫治平到庭執行職務
中　　華　　民　　國　　94　　年　　5 　　月　　12　　日
                  刑事第十五庭?審判長法?官  高?玉?舜
                                  ??法?官  吳?幸?娥
                                  ??法?官  陳?靜?茹
以上正本證明與原本無異。
如不服本判決，應於判決送達後10日內，向本院提出上訴狀。
                             ???   書記官  廖?美?紅
中　　華　　民　　國　　94　　年　　5　　 月　　17　　日
